【裁判字號】    99,抗,271
【裁判日期】    990630
【裁判案由】    損害賠償
【裁判全文】
臺灣高等法院臺中分院民事裁定           99年度抗字第271號
抗  告  人  丙○○
代  理  人  乙○○
代  理  人  丁○○
相  對  人  甲○○
上列當事人間損害賠償事件，抗告人對於中華民國98年6月23日
臺灣台中地方法院98年度重訴更字第3號裁定，提起抗告，本院
裁定如下：
    主  文
原裁定廢棄，發回臺灣臺中地方法院。
    理  由
一、抗告意旨略以：抗告人縱已達心神喪失之程度，且其父母雖
    曾聲請禁治產宣告(修法後已改為監護宣告)後又撤回，尚未
    選定或指定監護人，但依法並非不得由其其親屬或利害關係
    人，得聲請法院為監護宣告，或聲請受訴法院之審判長，選
    任特別代理人暫為其訴訟，且上開情形並非不得裁定相當期
    間命抗告人補正，惟原裁定未裁定於相當期間，命抗告人是
    否聲請法院監護宣告，以補正法定代理人、或裁定命抗告人
    之父母聲請受訴法院選任特別代理人，以為其訴訟，自有裁
    定不適用法令、及適用不當之違誤。又抗告人父母乙○○、
    丁○○經洽詢何志揚律師願意擔任抗告人本件損害賠償訴訟
    之特別代理人，此有同意書附狀可稽，爰提起本件抗告，請
    求將原裁定廢棄、及准予裁定選任何志揚律師為抗告人之特
    別代理人續行訴訟、或將本件發回原法院等語。
二、按無訴訟能力人有為訴訟之必要，而無法定代理人，或法定
    代理人不能行代理權者，其親屬或利害關係人，得聲請受訴
    法院之審判長，選任特別代理人。民事訴訟法第51條第2項
    定有明文。所謂無法定代理人，係指依民法或其他法令規定
    ，法定代理人尚未產生者而言。又按能力、法定代理權或為
    訴訟所必要之允許有欠缺而可以補正者，審判長應定期間命
    其補正；如恐久延致當事人受損害時，得許其暫為訴訟行為
    。再原告之訴，原告無訴訟能力，未由法定代理人合法代理
    者，法院應以裁定駁回之。但其情形可以補正者，審判長應
    定期間先命補正。民事訴訟法第49條、第249條第1項第4款
    亦有明文。
三、經查：抗告人起訴主張其於民國95年9月30日7時43分許騎乘
    機車，於行經臺中市○區○○路2段183號前，與相對人所騎
    乘之機車發生碰撞，致抗告人受有頭部外傷合併顱內出血之
    傷害，現呈兩側肢體無力，無法翻身，需以鼻胃管餵食，日
    常生活完全無法自理，需專人24小時照護，爰依侵權行為損
    害賠償法律關係，訴請相對人應賠償抗告人所受之損害等語
    。經原審囑託中山醫學大學附設醫院鑑定抗告人精神狀態結
    果，該院以：抗告人「目前意識仍未全面恢復，無言語，對
    於外界的刺激未出現有意義的反應，思考能力與高級皮質功
    能無法偵測到；就身體理學檢查結果為：莊員無法行動，病
    態外表，兩側肢體偏癱。大小便無法自理，．．．，進食須
    用鼻胃管餵食；心理衡鑑結果為：簡易智能狀態測驗（Miin
    i- Mental Stat us Exam.）總分為零分，完全無法對評估
    作任何回應；綜合以上資料，．．．莊員於95年9月30日遭
    遇腦傷後至今，仍呈現兩側偏癱，無法自行行走，大小便無
    法自理，無法自行進食，失去言語能力，無判斷力與理解力
    ，失去自我照料能力，而需由看護員或家屬全日照護。目前
    莊員的臨床狀態診斷為由於腦傷導致失智，故研判莊員的精
    神狀況目前已達心神喪失，不能處理自己事務之程度。且日
    常生活功能及社會功能出現嚴重障礙」等情，有該院98年6
    月11日中山醫九八川桓精字第090004985號函附鑑定報告附
    卷可稽（見原審卷第10至12頁）。足見；抗告人自系爭車禍
    中受傷迄今，其心智缺陷已達不能為意思表示、或受意思表
    示，及不能辨識其意思表示效果之程度。又查抗告人為67年
    11月21日出生，為成年人，其因系爭車禍受傷致心神狀況已
    達上開狀態，為無意思能力之人，亦不具訴訟能力，因抗告
    人並未向法院聲請監護宣告，其法定代理人並未依法產生，
    自屬無法定代理人之人，惟抗告人提起本件之訴，確有為訴
    訟行為之必要，原審未依民事訴訟法第51條第2項規定，命
    其先行補正法定代理權之欠缺，即以本件訴訟成立要件有欠
    缺，裁定駁回抗告人之訴及其假執行之聲請，於法即有未洽
    。抗告意旨求予廢棄原裁定，發回原法院續行審理，為有理
    由；又抗告人已聲請選任何志揚律師為抗告人之特別代理人
    ，亦應由原法院為適法之處理。
四、依民事訴訟法第492條，裁定如主文。
中    華    民    國    99    年    6     月    30    日
                民事第四庭    審判長法  官  陳蘇宗
                                    法  官  黃永祥
                                    法  官  張浴美
以上正本係照原本作成。
再為抗告應以適用法規顯有錯誤為理由。
如提起再抗告者應於裁定送達後10日內向本院提出抗告理由狀（
須按照他造人數附具繕本）並繳納抗告裁判費新臺幣1,000元，
同時委任律師或具有律師資格之關係人為代理人。
                                    書記官  阮正枝
中    華    民    國    99    年    6     月    30    日
                                                      Ｖ

司法院資訊處製作；財團法人民間司法改革基金會備份。
